【裁判字號】    95,交聲,1032
【裁判日期】    951106
【裁判案由】    聲明異議
【裁判全文】
臺灣臺中地方法院交通事件裁定        95年度交聲字第1032號
原處分機關  交通部公路總局臺中區監理所
受處分人    甲○○
上列受處分人因違反道路交通管理處罰條例案件，對於交通部公
路總局臺中區監理所於民國九十五年十月二日所為之處分（原處
分案號：中監違字第裁六○－ＨＡ0000000號裁決書）聲
明異議，本院裁定如下：
    主  文
原處分撤銷。
    理  由
一、按汽車駕駛人，行車速度，超過規定之最高時速，或低於規
    定之最低時速，處新臺幣（下同）一千二百元以上二千四百
    元以下罰鍰，道路交通管理處罰條例第四十條定有明文。次
    按汽車違反道路交通管理事件，以科學儀器取得違規證據資
    料，足資認定其違規事實者，得逕行舉發之，而逕行舉發，
    應記明車輛牌照號碼、車型等可資辨別之資料，查明汽車所
    有人姓名或名稱、住址，並以該汽車所有人為被通知人製單
    舉發之，由舉發機關送達被通知人，道路交通管理處罰條例
    第七條之二第一項第一款、第四項分別定有明文。再按「送
    達，於應受送達人之『住居所、事務所或營業所』為之。但
    在行政機關辦公處所或他處會晤應受送達人時，得於會晤處
    所為之。應受送達人有就業處所者，亦得向該處所為送達」
    、「於應送達處所不獲會晤應受送達人時，得將文書付與有
    辨別事理能力之同居人、受雇人或應送達處所之接收郵件人
    員。應受送達人或其同居人、受雇人、接收郵件人員無正當
    理由拒絕收領文書時，得將文書留置於應送達處所，以為送
    達。」、「送達，不能依前二條規定為之者，得將文書記存
    送達地之地方自治或警察機關，並作送達通知書兩份，一份
    黏貼於應受送達人住居所、事務所、營業所或其就業處所門
    首，另一份交由鄰居轉交或置於該送達處所信箱或其他適當
    位置，以為送達。前項情形，由郵政機關為送達者，得將文
    書寄存於送達地之郵政機關。寄存機關自收受寄存文書之日
    起，應保存三個月。」，行政程序法第七十二條第一項、第
    二項、第七十三條第一項、第三項、第七十四條分別訂有明
    文。又對於當事人之送達，應為送達之處所不明者，行政機
    關得依申請，准為公示送達，如無人為公示送達之申請者，
    行政機關為避免行政程序遲延，認有必要時，得依職權命為
    公示送達，行政程序法第七十八條第一項第一款、第二項亦
    分別定有明文。另按逕行舉發違反道路交通管理事件，經汽
    車所有人依通知單之應到案日期前到案，並告知違規駕駛人
    姓名、身分證統一編號及住址者，處罰機關應即另行通知違
    規駕駛人到案依法處理；逾應到案日期，處罰機關應依本條
    例第八十五條第三項規定處罰該汽車所有人。又違反道路交
    通管理事件，行為人認為舉發之事實與違規情形相符者，得
    於接獲通知單後，親自或委託他人持該通知單，不經裁決向
    指定之處所，逕依各條款罰鍰最低額繳納結案；違反道路交
    通管理事件統一裁罰標準及處理細則（下稱處理細則）第二
    十四條、第四十八條第一項分別定有明文。揆諸上開處理細
    則之規定，無非在使逕行舉發之違規人得以釐清責任歸屬及
    得以最低處罰標準在限期內自動繳納罰款。是受處分人自應
    先受「舉發違反道路交通管理事件通知單」之通知，其始知
    悉應到案日期，否則受處分人即無從知悉應到案日期，主管
    機關未經合法送達逕行裁決，其裁決程序即屬不適法。
二、原處分機關交通部公路總局臺中區監理所略以：異議人即受
    處分人（下簡稱受處分人）甲○○於民國九十四年十二月十
    三日四時三十一分許，在臺中縣大里市○○○路處，因「行
    車速度超過標準」之違規，經臺中縣警察局交通警察隊依違
    反道路交通管理處罰條例第四十條第一項的規定逕行舉發，
    該所依法裁決並無不合等語。
三、本件受處分人略以：伊並未收到違規紅單及照片等語聲明異
    議。
四、經查：
（一）本件受處分人所有之前開自用小客車，於九十四年十二月
      十三日四時三十一分許，在臺中市○○○路與福德路口處
      ，因速限六十公里，經測時速為七十九公里，超速十九公
      里未滿二十公里之違規，乃由舉發員警「逕行舉發」，有
      臺中縣警察局九十五年十月二十六日中縣警交字第○九五
      ○○七六一二六號函及所附之逕行舉發通知單一紙、相片
      二張在卷可稽。是本件受處分人之違規，即應由原舉發單
      位依上開程序對受處人送達始為合法。
（二）復查，本件經原舉發機關臺中縣警察局就受處分人該件違
      規通知單之送達情形，雖係於九十五年一月三日以大宗掛
      號號碼七七三二四號郵寄受處分人，且郵寄後並無退件紀
      錄，此固有臺中縣警察局九十五年十月二十六日中縣警交
      字第○九五○○七六一二六號函及所附之交寄大宗掛號函
      件存根在卷可稽，然仍不足以證明違反道路交通管理事件
      通知單已合法送達予受處分人，又原處分機關未能提供本
      件違規通知單之送達證明，顯不能證明違規通知單業已合
      法送達於受處分人，則本件違規通知單未完成合法送達程
      序之事實，足堪認定。
（三）綜上所述，本件受處分人既未經合法送達收受前開舉發通
      知單，依前所述，原處分機關逕予裁決，程序上即不適法
      ，本院因認本件異議為有理由，原處分應予撤銷，並發回
      原處分機關依法定程序送達後，再依法裁決。
五、據上論斷，應依道路交通管理處罰條例第八十七條第二項，
    道路交通案件處理辦法第二十條之規定，裁定如主文。
中    華    民    國   九十五   年  十一  月    六    日
                  交通法庭    法  官  莊  秋  燕
以上正本證明與原本無異。
如不服本裁定，應於送達後五日內，向本院提出抗告狀。
                              書記官  莊  玉  惠
中    華    民    國   九十五   年  十一  月    六    日


司法院資訊處製作；財團法人民間司法改革基金會備份。
